臺北高等行政法院裁定　　　　　　　　　　　　　　　　九十一年度停字第一七號
　　聲　請　人　甲○○
　　代　理　人　乙○○律師
　　相　對　人　桃園縣政府工務局
　　代　表　人　范振成（局長）
　　代　理　人　李榮豐
　　　　　　　　黃昌訓
右當事人間因違章建物拆遷事件，聲請人提起行政訴訟，並聲請停止原處分之執行，
本院裁定如左：
    主　文
聲請駁回。
聲請程序費用由聲請人負擔。
    理　由
一、按行政訴訟繫屬中，行政法院認為原處分或決定之執行，將發生難於回復之損害
    ，且有急迫情事者，得依職權或依聲請裁定停止執行。但於公益有重大影響，或
    原告之訴在法律上顯無理由者，不得為之。於行政訴訟起訴前，如原處分或決定
    之執行將發生難於回復之損害，且有急迫情事者，行政法院亦得依受處分人或訴
    願人之聲請，裁定停止執行。但於公益有重大影響者，不在此限。行政訴訟法第
    一百十六條第二項、第三項定有明文。
二、聲請意旨略以：相對人以聲請人所有坐落於桃園縣八德鄉○○村○○路一三五號
    、一三七號之二棟房屋均係違章建築，依建築法相關規定應執行拆除，而以民國
    （下同）九十一年三月六日工建字Ｃ三九○三號、Ｃ三九○七號拆除通知對聲請
    人為行政處分。惟查，本件建物係聲請人於七十一年四月二十四日向第三人徐武
    雄先生購買，且經移轉所有權，聲請人即以此建物供作住宅及開設藥房使用迄今
    。此有不動產買賣契約書一份、桃園縣八德鄉公所（現改制為八德市公所）鑑證
    之建築物所有權移轉契約書及契稅繳納通知書、八十四及八十五年度房屋稅繳款
    書等可資證明。詎相對人於九十一年三月六日逕行為違章建築拆除之通知，且訂
    於九十一年四月六日（含當日）起執行拆除，此有拆除時間通知單可供參佐。除
    此以外，並無任何行政機關函文說明係基於如何事由必須立即拆除聲請人之前開
    建物，且亦未給予相當之時間要求聲請人自行搬遷，亦沒給聲請人參與說明之機
    會，聲請人業於九十一年三月二十二日依法向桃園縣政府列舉拆除處分實有諸多
    違法之處並提起訴願在案，此有訴願書可參。按相對人業已訂定強制拆除日期（
    九十一年四月六日），雖聲請人亦於訴願程序申請原處分之停止執行，惟若行政
    機關執意強制拆除，在建築物於遭強制拆除之後，顯然無法回復原狀，嗣後如證
    明前揭行政處分確有嚴重瑕疵或違法者，則聲請人以半生積蓄之全部財產，早已
    毀於一旦，此財產權之受侵害程度，實屬非輕，且為難以回復之損害。又相對人
    於八十三年間為拓寬桃鶯路，拆除聲請人部分房屋，補助新台幣（下同）二百餘
    萬元，造成聲請人信賴違章建築財產權可獲得保障。聲請人之違章建築存在三十
    幾年之事實，並無對公益造成損害。聲請人房屋前之道路二側均是違建，相對人
    單挑聲請人拆除，亦有疑問。爰依前揭說明，聲請裁定准許停止原處分之執行。
三、查聲請人所有坐落於桃園縣八德鄉○○村○○路一三五號、一三七號之二棟房屋
    因有增建違章建築，經相對人以九十一年三月六日工建字第Ｃ三九０三號拆除通
    知單（拆除通知書違建地點記載為八德市○○路一三九號，如通知單附圖五，經
    對照卷附八德市公所違章建築查報單所載，如通知單附圖五之違建地點應為八德
    市○○路一三五號）、九十一年三月六日工建字第Ｃ三九０七號拆除通知單通知
    相對人該違章建築應執行拆除，並於九十一年三月七日另以桃拆通字第Ｈ０六一
    六號、桃拆通字第Ｈ０六一二號拆除時間通知單通知聲請人上開違章建築預訂於
    九十一年四月六日（含當日）後前往拆除之事實，有相對人違章建築拆除通知單
    、違章建築拆除時間通知單各二紙附卷可稽，堪信為真實。
四、聲請人雖主張若行政機關執意強制拆除，在建築物於遭強制拆除之後，顯然無法
    回復原狀，嗣後證明前揭行政處分確有嚴重瑕疵或違法者，則聲請人此財產權之
    損害將難以回復。且聲請人之違章建築存在三十幾年之事實，並無對公益造成損
    害云云。但查，聲請人之違建因係佔用桃園縣政府八德市公所轄區之東門溪上游
    ，其等違建之水泥基柱立於東門溪中，攔截垃圾，阻礙行水，九十年九月十六日
    納莉颱風過境，東門溪淹水堵塞，民眾受害超過千戶，財產損害甚鉅，造成民怨
    ，因而向桃園縣政府陳情之事實，業據相對人提出桃園縣八德市大明里淹水受災
    戶陳情書、陳情簽名冊、違建戶標示圖、東門溪下水泥柱林立及垃圾被阻塞實景
    照片影本為證，而桃園縣政府函送該陳情書由同縣八德市公所查報結果，因部分
    違建跨越台北縣，桃園縣政府因而函送台北縣依權責查報，並責由相對人洽商日
    期會同執行拆除事宜等情，亦有相對人所提桃園縣政府九十一年一月十六日府工
    建字第０九一００一０五五０號函、桃園縣八德市公所九十一年三月一日九一德
    都字第二一六四號函、桃園縣政府九十一年三月二十日府工建字第０九一００四
    二六七七號函可以證明，顯見相對人拆除上開建章建築，係為避免違建阻礙水流
    ，造成淹水，以減少民眾生命、財產之損害，尤其雨季與颱風季節將至，本件行
    政處分之執行，更有迫切性，本件行政處分之停止執行與公益顯有重大影響，聲
    請所辯違章建築存在三十幾年，並無對公益造成損害云云，非有可採。又聲請人
    到院陳明已定於九十一年四月六日以後一個月內執行完畢，雖然原處分之執行，
    將對聲請人之上開房屋發生難於回復之損害，且亦有急迫情事，但依以上說明，
    聲請人聲請裁定停止執行，於當地民眾生命財產之公益維護，顯造成不利之重大
    影響，依照首開法條規定，聲請人聲請裁定停止執行，為無理由，應予駁回。
五、至聲請人所主張原處分未說明係基於如何事由必須立即拆除聲請人之建物，且亦
    未給予相當之時間要求聲請人自行搬遷及參與說明之機會，聲請人信賴違章建築
    財產權應獲得保障等其他部分，核屬該行政處分是否違法適當問題，應由聲請人
    另案所提行政訴訟一案中予以審理，於本件聲請停止執行程序中，上開事由因與
    判斷結果不生影響，爰不予論究，併此明。
六、依行政訴訟法第一百零四條、民事訴訟法第九十五條、第七十八條，裁定如主文
    。
中　　華　　民　　國　　　九十一　　年　　　四　　　　月　　　四　　　　日
                                臺北高等行政法院  第四庭
                                          審判長  法  官　姜素娥
                　　　　        　　　　　　　　　法　官  林文舟
                              　　　　        　　法　官　陳國成
右為正本係照原本作成。
如不服本裁定，應於送達後十日內向本院提出抗告狀（須按他造人數附繕本）。
中　　華　　民　　國　　　九十一　　年　　　四　　　　月　　　八　　　　日
                　　　　　　　　　　　    　      書記官  王英傑
